【裁判字號】    97,交訴緝,2
【裁判日期】    970321
【裁判案由】    公共危險等
【裁判全文】
臺灣士林地方法院刑事判決             97年度交訴緝字第2號
公  訴  人  臺灣士林地方法院檢察署檢察官
被      告  甲○○
上列被告因公共危險等案件，經檢察官提起公訴（94年度偵字第
11372 號），被告於本院準備程序中就被訴事實為有罪之陳述，
經本院合議庭裁定認本件由受命法官獨任進行簡式審判程序，本
院判決如下：
    主  文
甲○○因過失傷害人，處有期徒刑貳月，如易科罰金，以銀元
佰元即新臺幣玖佰元折算壹日；又駕駛動力交通工具肇事，致人
受傷而逃逸，處有期徒刑陸月，如易科罰金，以銀元佰元即新
臺幣玖佰元折算壹日。應執行有期徒刑柒月，如易科罰金，以銀
元佰元即新臺幣玖佰元折算壹日。
    事  實
一、甲○○於民國94年10月7 日凌晨2 時許，駕駛車號EB-6086
    號自用小客車，沿台北縣淡水鎮○○○路○ 段往淡水方向行
    駛，本應注意汽車行駛時，駕駛人應注意車前狀況及兩車併
    行之間隔，並隨時採取必要之安全措施，且變換車道時，應
    讓直行車先行，並注意安全距離，詎甲○○竟不斷變換車道
    高速超車行駛，行至中正東路2 段131 號海中天餐廳前，適
    乙○○騎乘BNZ-589 號機車同向行駛於其自小客車右前方之
    最外側車道上，依當時情形，天候及路況均良好，亦無障礙
    物阻擋其視線，並無駕駛人不能注意之情事，甲○○竟疏於
    注意與乙○○保持安全間隔，突然由中間車道偏向外側車道
    行駛，致自小客車右側車身擦撞乙○○之機車左側車身，乙
    ○○旋即人車倒地，因而受有左腰挫傷、雙膝及雙手多處擦
    傷等傷害。詎甲○○於肇事致乙○○受傷倒地後，竟基於肇
    事逃逸犯意，未下車察看及對乙○○施以必要之救護，並立
    刻由外側車道駛回中間車道，加速往淡水方向逃離。嗣經目
    擊之徐子雄駕車緊追在後記下車號，並返回車禍現場協助乙
    ○○報警就醫後，將車號給前往現場處理之警員而循線查獲
    。
二、案經乙○○訴由臺北縣政府警察局淡水分局報告臺灣士林地
    方法院檢察署檢察官偵查起訴。
    理  由
一、按簡式審判程序之證據調查，不受第159 條第1 項之限制，
    刑事訴訟法第273 條之2 定有明文，是依上開規定，於行簡
    式審判程序之案件，被告以外之人於審判外之陳述，除有其
    他不得作為證據之法定事由外，應認具有證據能力。查告訴
    人乙○○及證人徐子雄於警詢時、偵查中之陳述，雖均係被
    告以外之人於審判外之陳述，惟因本案採行簡式審判程序，
    復無其他不得做為證據之法定事由，揆諸首揭說明，應認均
    具有證據能力。
二、上揭駕車肇事致告訴人乙○○受傷而逃逸之犯罪事實，業據
    被告甲○○於本院訊問中坦承不諱（見本院97年3 月5 日準
    備程序筆錄第1 頁至第2 頁），核與告訴人乙○○於警詢時
    （見偵卷第19頁至第22頁）及偵查中（見偵卷第50頁至第51
    頁）指訴情節相符，並經證人徐子雄於警詢中（見偵卷第23
    頁至第25頁）及偵查中（見偵卷第44頁至第46頁）證述明確
    ，此外，復有道路交通現場圖（附於偵卷第12頁）、道路交
    通事故調查報告表（一）、（二）（附於偵卷第13頁至第14
    頁）、現場暨車損照片共14幀（附於偵卷第26頁至第32頁）
    、馬偕紀念醫院診斷證明書1 紙（附於偵卷第39頁）、監視
    畫面節錄光碟1 片（附於本院刑事卷）等在卷可稽，足認被
    告之自白與事實相符，本案事證明確，被告犯行洵堪認定，
    應依法論罪科刑。
三、按被告行為後，94年2 月2 日修正公布之刑法已於95年7 月
    1 日生效施行，其中第2 條第1 項「行為後法律有變更者，
    適用行為時之法律。但行為後之法律有利於行為人者，適用
    最有利於行為人之法律」之規定，係規範行為後法律變更所
    生新、舊法律比較適用之準據法，並非刑法實體法律，自不
    生行為後法律變更之比較適用問題，故刑法修正施行後，應
    適用該修正後之第2 條第1 項之規定，依「從舊、從輕」之
    原則比較新、舊法律之適用；又比較新舊法時，應就罪刑有
    關之共犯、未遂犯、想像競合犯、牽連犯、連續犯、結合犯
    ，以及累犯加重、自首減輕暨其他法定加減原因（如身分加
    減）與加減例等一切情形，綜其全部罪刑之結果而為比較後
    ，再適用有利於行為人之法律處斷，而不得一部割裂分別適
    用不同之新、舊法（最高法院24年上字第4634號、29年上字
    第964 號判例意旨及最高法院95年度第8 次刑事庭會議決議
    參照）。經查：
(一)關於罰金刑：刑法第284 條第1 項過失傷害罪，其法定刑有
    關罰金部分為（銀元）500 元以下罰金。查刑法分則編各罪
    所定罰金刑之貨幣單位原為銀元，修正前刑法第33條第5 款
    規定：「罰金：1 元（銀元）以上。」，而依罰金罰鍰提高
    標準條例規定，就72年6 月26日前修正之刑法部分條文罰金
    數額提高2 至10倍，其後修正者則不提高倍數，並依現行法
    規所定貨幣單位折算新臺幣條例規定，以銀元1 元折算新臺
    幣3 元。修正後刑法第33條第5 款規定：「罰金：新臺幣10
    00元以上，以百元計算之。」，刑法第33條第5 款所定罰金
    貨幣單位經修正為新臺幣後，刑法分則各罪所定罰金刑之貨
    幣單位亦應配合修正為新臺幣，為使刑法分則編各罪所定罰
    金之最高數額與刑法修正前趨於一致，乃增訂刑法施行法第
    1 條之1 ：「中華民國94年1 月7 日刑法修正施行後，刑法
    分則編所定罰金之貨幣單位為新臺幣。94年1 月7 日刑法修
    正時，刑法分則編未修正之條文定有罰金者，自94年1 月7
    日刑法修正施行後，就其所定數額提高為30倍。但72年6 月
    26日至94年1 月7 日新增或修正之條文，就其所定數額提高
    為3 倍。」。從而，刑法修正後刑法分則編各罪所定罰金刑
    之最高數額，適用刑法施行法第1 條之1 之規定後，並無不
    同，即對被告並無有利或不利之情形；惟修正後刑法第33條
    第5 款所定罰金刑最低數額，較之修正前提高，自以修正前
    刑法第33條第5 款規定有利於被告。
(二)修正前刑法第51條規定：「數罪併罰，分別宣告其罪之刑，
    依左列各款定其應執行者：」其中第5 款規定：「宣告多數
    有期徒刑者，於各刑中之最長期以上，各刑合併之刑期以下
    ，定其刑期。但不得逾20年。」。修正後刑法第51條第5款
    則規定：「宣告多數有期徒刑者，於各刑中之最長期以上，
    各刑合併之刑期以下，定其刑期。但不得逾30年」，比較修
    正前後之定應執行刑之規定，以適用修正前刑法之規定，較
    有利於本件受刑人。
(三)綜上，本件經綜合觀察全部罪刑比較之結果，依修正後刑法
    第2 條第1 項前段規定，適用修正前刑法第51條第5 款、第
    33條第5 款之規定，對被告較有利，自應全部適用修正前刑
    法相關規定而為論科。
四、核被告甲○○所為，係犯刑法第284 條第1 項前段之過失傷
    害罪、第185 條之4 之肇事致人受傷而逃逸罪。被告所犯上
    開2 罪犯意各別、行為互異，應予分論併罰。爰審酌被告駕
    車貿然變換車道，致告訴人受傷，且於駕駛車輛發生交通事
    故後，未予停車察看，施予必要救護即行離去，對公眾安全
    已造成危害，且雖與告訴人達成和解，但尚未履行完畢，惟
    犯後坦承犯行，尚有悔意等一切情狀（依最高法院95年度第
    8 次刑事庭會議決議六、（一）之意旨，修正後刑法第57條
    之規定，為法院就刑之裁量審認標準見解之明文化，非屬法
    律之變更，無新舊法比較適用之問題），分別量處如主文所
    示之刑；又按被告行為後，94年2 月2 日修正公布之刑法已
    於95年7 月1 日生效施行，修正前刑法第41條第1 項前段規
    定：「犯最重本刑為5 年以下有期徒刑以下之刑之罪，而受
    6 個月以下有期徒刑或拘役之宣告，因身體、教育、職業、
    家庭之關係或其他正當事由，執行顯有困難者，得以1 元以
    上3 元以下折算1 日，易科罰金。」，而被告行為時之易科
    罰金折算標準，依95年7 月1 日修正條文施行前罰金罰鍰提
    高標準條例第2 條之規定（該條業經總統於95年5 月17 日
    公布刪除，並自95年7 月1 日失效），就其原定數額提高為
    100 倍折算1 日，則被告行為時之易科罰金折算標準，應以
    銀元100 元至300 元折算1 日，經折算為新臺幣後，係以新
    臺幣300 元至900 元折算為1 日；惟修正後之刑法第41條第
    1 項前段則規定：「犯最重本刑為5 年以下有期徒刑以下之
    刑之罪，而受6 個月以下有期徒刑或拘役之宣告者，得以新
    臺幣1000元、2000元或3000元折算1 日，易科罰金。」，比
    較修正前後之易科罰金折算標準，以適用修正前刑法第41條
    第1 項前段規定較有利於被告，應依該條項之規定諭知易科
    罰金之折算標準，另依修正前刑法第51條第5 款規定定應執
    行刑，並諭知易科罰金之折算標準。又本件被告雖於96年4
    月24日以前犯罪，然經本院於中華民國96年罪犯減刑條例施
    行前之96年2 月6 日通緝，被告並未自動歸案接受審判，而
    係於該減刑條例施行後之97年3 月4 日經警逮捕到案接受審
    判等情，有本院通緝書及台北縣政府警察局淡水分局通緝案
    件報告書各乙份在卷可稽，依該條例第5 條之規定，不得減
    刑，併予指明。
據上論斷，依刑事訴訟法第273 條之1 第1 項、第299 條第1 項
前段，刑法第2 條第1 項前段、第284 條第1 項前段、第185 條
之4 、修正前第41條第1 項前段、第2 項、第51條第5 款，刑法
施行法第1 條之1 ，修正刪除前罰金罰鍰提高標準條例第2 條、
現行法規所訂貨幣單位折算新台幣條例第2條，判決如主文。
本案經檢察官余秉甄到庭執行職務。
中    華    民    國    97    年    3     月    21    日
                  刑事第六庭法  官  許永煌
以上正本證明與原本無異。
如不服本判決，應於收受送達後10日內向本院提出上訴書狀，其
未敘述上訴理由者，應於上訴期間屆滿後20日內向本院補提理由
書狀（均須按他造當事人之人數附繕本）。
                            書記官  陳淑琪
中    華    民    國    97    年    3     月    21    日
附錄本案論罪科刑依據法條全文
刑法第284 條第1 項
因過失傷害人者，處6 月以下有期徒刑、拘役或5 百元以下罰金
，致重傷者，處1 年以下有期徒刑、拘役或5 百元以下罰金。
刑法第185 條之4
駕駛動力交通工具肇事，致人死傷而逃逸者，處6 月以上5 年以
下有期徒刑。


司法院資訊處製作；財團法人民間司法改革基金會備份。
